【裁判字號】    90,上易,2984
【裁判日期】    900921
【裁判案由】    毒品危害防制條例
【裁判全文】
臺灣高等法院刑事判決                            九十年度上易字第二九八四號
    上  訴  人
    即  被  告  甲○○
右上訴人因違反毒品危害防制條例案件，不服臺灣桃園地方法院九十年度易緝字第八
六號，中華民國九十年六月二十日第一審判決（起訴案號：臺灣桃園地方法院檢察署
八十九年度偵字第五二七０號），提起上訴，本院判決如左：
    主  文
原判決撤銷。
甲○○施用第二級毒品，處有期徒刑捌月。
        事  實
一、甲○○於民國八十三年間曾犯賭博罪，經台灣桃園地方法院以八十三年六月二十
    二日八十三年度易字第二二三一號判決判處有期徒刑三月，併科罰金五千元，有
    期徒刑如易科罰金，罰金如易服勞役，均以三百元折算一日確定，有期徒刑部分
    於八十三年九月三十日易科罰金執行完畢。又於八十七年間，因施用第二級毒品
    ，經聲請台灣桃園地方法院以八十七年度毒聲字第一四四０號裁定送勒戒處所觀
    察、勒戒後，認無繼續施用毒品傾向，由臺灣桃園地方法院檢察署檢察官於八十
    七年十二月二十八日以八十七年度偵緝字第五四七號不起訴處分確定。再於八十
    八年間因施用第二級毒品，經聲請台灣桃園地方法院以八十八年度毒聲字第五一
    三一號裁定送勒戒處所觀察、勒戒後，認有繼續施用毒品傾向，由臺灣桃園地方
    法院檢察署檢察官聲請台灣桃園地方法院以八十八年度毒聲字第五六四六號裁定
    令入戒治處所施以強制戒治，並經聲請簡易判決處刑，由台灣桃園地方法院以八
    十八年十二月九日八十八年度桃簡字第一三０九號刑事簡易判決判處有期徒刑五
    月，如易科罰金以三百元折算一日，並於八十九年二月十日判決確定。詎猶不知
    悔改，復於八十九年九月二十七日晚間八時許經警採尿起回溯九十六小時內之某
    一時點，在台灣地區不詳地點，施用第二級毒品安非他命一次。嗣於八十九年九
    月二十七日下午五時四十五分許，在桃園縣中壢市○○路一九三巷二八之四號五
    樓甲○○友人鍾文宏租住處，為警持檢察官簽發之搜索票，查獲甲○○與鍾文宏
    、李秀蘭（鍾文宏、李秀蘭另案處理），並扣得安非他命殘渣袋二個、吸管三支
    等物。經警方採尿送驗，發現甲○○之尿液有安非他命反應，查得上情。
二、案經桃園縣警察局平鎮分局報請臺灣桃園地方法院檢察署檢察官偵查起訴。
        理  由
壹、認定犯罪事實所憑之證據及理由
一、上訴人即被告甲○○於八十九年九月二十七日晚間八時許經警所採尿液，經編號
    Ｆ六四四送桃園縣衛生局檢驗結果發現確呈甲基安非他命陽性反應，有桃園縣警
    察局平鎮分局被採尿人姓名編號對照表、桃園縣衛生局檢體名稱Ｆ六四四不法藥
    物尿液檢定書影本等在卷可稽（見易字第三一八二號卷第十二、十三頁）。原審
    為求慎重，復將上開尿液送請法務部調查局複驗，以螢光偏極免疫分析法篩驗，
    並以氣相層析質譜儀分析法確認結果，發現仍呈甲基安非他命陽性反應，有該局
    九十年一月十一日陸(一)字第八九一０三六七八號檢驗通知書一紙附卷可憑（見
    易字第三一八二號卷第九頁）。
二、按尿液毒品檢驗如以免疫分析法篩驗，有可能因藥品交叉反應，在尿液中產生偽
    陽性之毒品反應，但再使用氣相層析質譜儀分析法確認，則可完全排除偽陽性反
    應，為法務部調查局第六處八十七年九月二十二日（八七）發技（一）字第八七
    ○七一四九一號函所揭示見解。又按甲基安非他命經口服投與後約百分之七十於
    二十四小時內自尿液中排出，約百分之九十於九十六小時內自尿液中排出，甲基
    安非他命之檢出與其投與方式、投與量、個人體質、採尿時間及檢測儀器之精密
    度等諸多因素有關，惟依上述資料推斷，最長不可能超過四日等情，經行政院衛
    生署藥物食品檢驗局八十一年二月八日（八一）藥檢壹字第００一一五六號函敘
    明確。則被告於八十九年九月二十七日晚間八時許經警所採尿液，經法務部調查
    局複驗，以螢光偏極免疫分析法篩驗，並以氣相層析質譜儀分析法確認結果，發
    現呈甲基安非他命陽性反應，依上開說明，堪認被告有於八十九年九月二十七日
    晚間八時許起回溯九十六小時內之某一時點，在台灣地區不詳地點，施用第二級
    毒品安非他命一次無訛。
三、被告曾因施用第二級毒品，經聲請台灣桃園地方法院以八十七年度毒聲字第一四
    四０號裁定送勒戒處所觀察、勒戒後，認無繼續施用毒品傾向，由臺灣桃園地方
    法院檢察署檢察官於八十七年十二月二十八日以八十七年度偵緝字第五四七號不
    起訴處分確定。再於八十八年間因施用第二級毒品，經聲請台灣桃園地方法院以
    八十八年度毒聲字第五一三一號裁定送勒戒處所觀察、勒戒後，認有繼續施用毒
    品傾向，由臺灣桃園地方法院檢察署檢察官聲請台灣桃園地方法院以八十八年度
    毒聲字第五六四六號裁定令入戒治處所施以強制戒治，並經聲請簡易判決處刑，
    由台灣桃園地方法院以八十八年十二月九日八十八年度桃簡字第一三０九號刑事
    簡易判決判處有期徒刑五月，如易科罰金以三百元折算一日，並於八十九年二月
    十日判決確定，有臺灣桃園地方法院檢察署檢察官八十七年度偵緝字第五四七號
    不起訴處分書、台灣桃園地方法院八十八年度桃簡字第一三０九號刑事簡易判決
    、臺灣桃園地方法院檢察署刑案資料查註紀錄表、台灣高等法院被告全國前案紀
    錄表等在卷可按（見毒偵字第五二七０號卷第二六至二八頁、第三五至三七頁、
    本院卷第九、十頁）。被告於依毒品危害防制條例第二十條第二項規定為不起訴
    處分後，五年內三犯同條例第十條第二項之罪，已足認定。
貳、本院對被告辯解所為判斷
一、訊據被告否認於上揭時、地施用安非他命，並辯稱：於當日下午一時許，在警察
    查獲現場有很多人施用安非他命，可能伊吸到二手煙，致尿液有安非他命反應等
    語。
二、經查，被告於警訊、檢察官訊問及原審審理時均未供承有何上開吸到二手煙情節
    ，其於本院審理時始空言抗辯，已難採信。
三、按位於吸食毒品者旁邊，同時吸入該吸食者燃燒之毒品所排出之氣體（即俗稱之
    二手煙），能否在尿液中被檢出毒品反應，文獻上尚無此類研究報告。然依本局
    檢驗煙毒經驗判斷，若非共處於狹小之密閉空間，並故意大量吸入該氣體，不致
    於尿液中代謝出煙毒反應，為法務部調查局八十二年十月一日陸(一)字第八二０
    九二七一二號函所採見解。依上開說明，被告所為辯解，反於事理，洵不足採。
四、綜上所述，被告所辯，乃卸責之詞，不能採信。是事證明確，被告犯行堪以認定
    ，應依法論科。
、論罪科刑之理由及對原判決之審查
一、核被告所為，係犯毒品危害防制條例第十條第二項之施用第二級毒品罪。被告為
    施用而持有安非他命之低度行為應為施用之高度行為所吸收，不另論罪。
二、原審以被告罪證明確，據以論罪科刑，固非無見。惟(一)按毒品危害防制條例第十
    八條第一項前段所稱查獲之毒品，係指有罪判決書於事實欄內，已經認定為被告
    有罪事實之毒品，始足當之（最高法院八十八年度台上字第四一五七號判決參照
    ）。扣案之安非他命殘渣袋二個、吸管三支，係在與被告同時被查獲之鍾文宏租
    住處查獲，被告始終否認與其施用安非他命有何關連，且鍾文宏於檢察官訊問時
    供認查獲物品為伊所有等語（見毒偵字第五二七０號卷第三三頁），則並無證據
    證明與被告犯罪有關。原判決未說明扣案之安非他命殘渣袋、吸管與被告犯罪有
    何關連，即引用為被告犯罪之證據，並就安非他命殘渣袋二個，依毒品危害防制
    條例第十八條第一項前段規定宣告沒收銷燬，依上開說明，即有未洽。又原判決
    認定被告係於八十九年九月二十七日晚間八時許起回溯九十六小時內之某一時點
    ，施用第二級毒品安非他命，未敘明所憑依據，理由即欠完備，同有未合。被告
    上訴意旨仍執前詞，否認犯罪，指摘原判決不當，提起上訴，雖無理由。惟原判
    決既有上開可議之處，即屬無可維持，應由本院予以撤銷改判。
三、爰審酌被告前因施用安非他命，屢經觀察、勒戒，並強制戒治，仍不知悛悔戒除
    ，再度施用，足見惡性不輕。且被告被查獲後復飾詞卸責，未見絲毫悔意，犯罪
    後態度不佳，及被告犯罪之動機、所生危害等一切情狀，量處如主文第二項所示
    之刑。至扣案之安非他命殘渣袋二個、吸管三支，並無證據證明與被告犯罪有關
    ，爰不諭知沒收，併予敘明。
肆、適用之法律
一、刑事訴訟法第三百六十九條第一項前段、第三百六十四條、第二百九十九條第一
    項前段。
二、毒品危害防制條例第十條第二項。
本案經檢察官楊楚猛到庭執行職務。
中      華      民      國      九十      年      九      月  二十一    日
                              臺灣高等法院刑事第二十庭
                                       審判長法  官  葉  麗  霞
                                             法  官  林  勤  綱
                                             法  官  李  錦  樑
右正本證明與原本無異。
不得上訴。
                                             書記官  郭  台  發
中      華      民      國      九十      年      九      月  二十四    日
附錄    本判決論罪科刑法條：
毒品危害防制條例第十條第二項
施用第一級毒品者，處六月以上五年以下有期徒刑。
施用第二級毒品者，處三年以下有期徒刑。


司法院資訊處製作；財團法人民間司法改革基金會備份。
